---
title: "Aprovechamiento del capital social y humano"
---

```{r setup, include=FALSE}
knitr::opts_chunk$set(cache = TRUE)
```


## Mejora de productividad nacional mediante 

Para lograr orientaciones y articulaciones nacionales, este proyecto de ley propone crear un mecanismo de
articulación institucional, con amplia participación de la representación socio-productiva, mediante un Consejo de Desarrollo Socioeconómico Local, que, si bien
posee un ámbito nacional, su principal pretensión es fomentar el desarrollo local,
mediante la generación de nuevas fuentes de riqueza y empleo, así como una
relación más cercana entre los productores locales y los consumidores.

Para lograr lo anterior se fomentarán los modelos existentes de economía
social solidaria, creando condiciones para articular a nivel territorial los esfuerzos de
las diversas entidades públicas, privadas y sociales que tengan incidencia con los
procesos productivos, de comercialización y consumo.

```{r footnote, eval=FALSE, include=FALSE}

<article>
  <h1>Accessible footnotes with CSS</h1>

  <p>Maintaining <a href="#footnotes" aria-describedby="footnote-label" id="footnotes-ref">footnotes</a> manually can be a pain. By using <a href="#css" aria-describedby="footnote-label" id="css-ref">CSS</a> <a href="#css-counters" aria-describedby="footnote-label" id="css-counters-ref">counters</a> to add the numbered references in the text and an ordered list to display the actual footnotes in the footer, it becomes extremely easy.</p>

  <footer>
    <h2 class="visually-hidden" id="footnote-label">Footnotes</h2>
    <ol>
      <li id="footnotes">Footnotes are notes placed at the bottom of a page. They cite references or comment on a designated part of the text above it. <a href="#footnotes-ref" aria-label="Back to content">↩</a></li>
      
      <li id="css">Cascading Style Sheets <a href="#css-ref" aria-label="Back to content">↩</a></li>

      <li id="css-counters">CSS counters are, in essence, variables maintained by CSS whose values may be incremented by CSS rules to track how many times they're used. <a href="#css-counters-ref" aria-label="Back to content">↩</a></li>
    </ol>
  </footer>
</article>
```

## Origen de los recursos 


### Regimen especial de Zonas Francas

Según [PROCOMER](https://procomer.com/es/regimenes-especiales-exportacion) (2020), "Los regímenes especiales de exportación son políticas creadas por Costa Rica para brindar beneficios a las empresas exportadoras e incentivar las exportaciones del país."

### Beneficios exclusivos de Zonas Francas 

Según PROCOMER (2020), algunos de los [beneficios](https://procomer.com/es/soy/zonasfrancas#2) que gozan las empresas establecidas en este régimen son los siguientes:

+ Exención en la importación de mercancías necesarias para la operación y administración de la empresa.

+ Exención en la importación de mercancías necesarias para la operación y administración de la empresa.

+ Exención de impuestos sobre las compras locales, de bienes o servicios.

+ Exención de impuestos a la exportación.

+ Exención de remesas.

+ Exención de todos los tributos a las utilidades.

## Sobre el artículo 7. Redistribución proveniente de Zonas Francas

El Fondo de Desarrollo Socioeconómico Local se financiará
anualmente con un uno por ciento de las ventas brutas que realicen las empresas
del Régimen de Zonas Francas de Exportación, el cual será recaudado por el
Ministerio de Hacienda y transferido el mes siguiente. Los activos productivos que
sean financiados mediante los recursos del Fondo de Desarrollo Económico serán
propiedad de la organización destinataria.

La cifra correspondiente al valor acumulado a diciembre del 2019, de las exportaciones FOB del Régimen Especial, corresponde a \$6.288,18 millones. De modo que una parte de cien sería \$62,8 millones, lo cual equivale a 35 mil millones de colones (con un dólar a 565 colones).

## Sobre el artículo 7. Redistribución proveniente del Banco Popular y de Desarrollo Comunal

El Fondo de Desarrollo Socioeconómico Local es creado con el propósito de
cumplir con los propósitos de esta ley, entre los cuales se podrá financiar
infraestructura productiva local. Las políticas y reglamentaciones del Fondo serán
aprobadas por el Consejo creado en esta Ley y su administración estará a cargo de
la Dirección Nacional de Desarrollo de la Comunidad (DINADECO). Este Fondo se
financiará entre otras fuentes con el 5% de las utilidades anuales del Banco Popular
y de Desarrollo Comunal, para lo cual se autoriza al Banco Popular a la
redistribución de sus reservas o fondos especiales para proyectos o programas con
fines determinados, establecidos en el Artículo 40 de la Ley N.° 4351, Ley Orgánica
del Banco Popular y de Desarrollo Comunal.

Los [Estados financieros consolidados al 31 de diciembre de 2019 del Banco Popular y de Desarrollo Comunal y subsidiarias](https://www.bancopopular.fi.cr/Nosotros/Informes/Informes%20Financieros/Informes%202019/Estados_Financieros_Auditados_Consolidados_al_31_de_diciembre_del_2019.pdf) se encuentran en revisión.